臺灣高等法院刑事判決　　　　　　　　96年度選上訴字第13號
上　訴　人
即　被　告　甲○○
選任辯護人　廖威淵律師
　　　　　　黃哲東律師
上列上訴人因選罷法案件，不服臺灣桃園地方法院95年度選訴字
第23號，中華民國95年12月26日第一審判決（起訴案號：臺灣桃
園地方法院檢察署95年度選偵字第36號），提起上訴，本院判決
如下：
    主  文
上訴駁回。
    事  實
一、甲○○為使登記參選95年度桃園縣平鎮市金陵里里長候選人
    吳德光順利當選里長，竟自行基於賄選犯意，於民國95年 5
    月31日下午 1時15分許，前往桃園縣平鎮市○○里○○鄰○○
    路○段241號林繼煌住處，向有投票權之林繼煌表示金陵里里
    長選舉行使投票權時，能投票支持吳德光，隨即交付新臺幣
    （下同） 4千元之賄款予林繼煌（雖林繼煌、林政邦、林政
    嘉、李春景均設籍在桃園縣平鎮市○○里○○鄰○○路○段241
    號，惟無證據證明甲○○有委託林繼煌將上開賄款交付林政
    邦、林政嘉、李春景，亦無證據證明林政邦、林政嘉、李春
    景知情），以此對於有投票權之林繼煌交付賄賂，而約其投
    票權為一定之行使，經林繼煌口頭應允後離去。
二、案經臺灣桃園地方法院檢察署檢察官指揮法務部調查局桃園
    縣調查站暨桃園縣政府警察局平鎮分局調查後自動檢舉偵辦
    。
    理  由
一、證據能力
（一）證人林繼煌、劉李瑞珽於檢察官訊問時之證述部分：被告
      辯護人辯稱：林繼煌、劉李瑞珽於檢察官證述未經被告行
      使詰問權，無證據能力。惟刑事訴訟法第159條之1規定，
      被告以外之人於審判外向法官所為之陳述，得為證據；另
      於偵查中向檢察官所為之陳述，除顯有不可信之情況者外
      ，得為證據，乃傳聞法則之例外得為證據之情形。而被告
      之反對詰問權，屬憲法第8條第1項規定「非由法院依法定
      程序不得審問處罰」之正當法律程序所保障之基本人權及
      第16條所保障之基本訴訟權，自不容任意剝奪。則上開所
      稱得為證據之「被告以外之人於審判外向法官所為之陳述
      」、「被告以外之人於偵查中向檢察官所為之陳述」得為
      證據，自應限縮解釋為已經被告或辯護人行使反對詰問權
      者始有適用，非謂被告以外之人，於審判外在法官或檢察
      官之前具結後陳述，即取得證據能力。如法官於審判外或
      檢察官於偵查中訊問被告以外之人之程序，未予被告或辯
      護人行使反對詰問權之機會，除非該陳述人因死亡、或身
      心障礙致記憶喪失或無法陳述、或滯留國外或所在不明而
      無法傳喚或傳喚不到、或到庭後無正當理由拒絕陳述外，
      均應傳喚該陳述人到庭使被告或辯護人有行使反對詰問權
      之機會，若已經行使反對詰問權後，被告以外之人於審判
      外向法官所為之陳述，即有證據能力；至於被告以外之人
      於偵查中向檢察官所為之陳述，則另定有除顯有不可信之
      情況之限制條件，亦有證據能力，以保障被告之反對詰問
      權，並符憲法第8條第1項及第16條之規定意旨（最高法院
      95年度臺上字第3637號判決意旨參照）。是被告以外之人
      於偵查中向檢察官所為之陳述，經傳喚該陳述人到庭使被
      告及其辯護人有行使反對詰問權之機會，並已經行使反對
      詰問權後，除被告以外之人於偵查中向檢察官所為之陳述
      顯有不可信之情況外，即具證據能力。本件證人林繼煌、
      劉李瑞珽於偵查中既經具結證述，已足認並無顯不可信之
      情形；及至原審復以證人身分到庭，並使被告及其辯護人
      有行使反對詰問權之機會，被告反對詰問權自已獲保障，
      自具有證據能力。被告辯護人指稱 2人於檢察官證述無證
      據能力，委不足採。
（二）依大法官會議釋字第 582號解釋意旨，共同被告於被告案
      件中係屬證人，法院應踐行人證之法定調查程序，始具有
      證據能力；而共同被告於被告案件中之警詢、偵查中陳述
      ，因被告無從為詰問，致有礙被告之對質詰問權，應無證
      據能力。再法院就被告之案件對其他共同被告或與被告有
      共犯關係之人調查，均應依人證之調查程序傳喚該共同被
      告或共犯到場，命其立於證人之地位而為陳述，並通知被
      告，使被告有與之對質及詰問其現在與先前陳述之瑕疵的
      機會，以確保其對質詰問權，並藉以發現實體真實（最高
      法院94年度臺上字第1776號判決意旨參照）。依上開大法
      官會議解釋及最高法院判決意旨，法院如於共同被告以證
      人身分到庭陳述，訊問被告對共同被告之審判外陳述有何
      意見，並准許被告對於共同被告當庭及先前陳述進行詰問
      ，即已賦予被告對於共同被告對質詰問機會，此時共同被
      告於審判外陳述之瑕疵，應已治癒，而具有證據能力。查
      證人林繼煌、劉李瑞珽在偵查中雖係以被告身分到庭應訊
      ，然既經檢察官依證人程序命具結後訊問，及至原審復以
      證人身分到庭陳述，並經被告及辯護人當庭交互詰問，有
      筆錄在卷可考。則林繼煌、劉李瑞珽於偵查中所為證言，
      對於被告自有證據能力。被告辯護人以林繼煌、劉李瑞珽
      於偵查中係以被告身分到庭應訊，所為陳述，未經被告及
      辯護人當庭交互詰問，應無證據能力，委無可採。
（三）按被告以外之人於審判外之言詞或書面陳述，除法律有規
      定者外，不得作為證據，刑事訴訟法第159條第1項固定有
      明文。惟被告以外之人於審判外之陳述，雖不符同法第15
      9條之1至之 4規定，而經當事人於審判程序同意作為證據
      ，法院審酌該言詞陳述或書面陳述作成時之情況，認為適
      當者，亦得為證據。又當事人、代理人或辯護人於法院調
      查證據時，知有第159條第1項不得為證據之情形，而未於
      言詞辯論終結前聲明異議者，視為有前項之同意，同法第
      159條之5規定甚明。本件證人范曾秀蘭偵查中證言，固係
      被告以外之人於審判外之言詞陳述，惟被告及辯護人迄至
      本院言詞辯論終結前，均未聲明異議，本院審酌上開證人
      偵查中既經具結，作為被告犯罪證據，應屬適當，依同法
      第159條之5第2項規定，應有證據能力。
二、訊據上訴人即被告甲○○供承於95年5月31日下午1時15分許
    ，前往桃園縣平鎮市○○里○○鄰○○路○段241號林繼煌住處
    之事實，惟矢口否認有違反公職人員選舉罷免法犯行，辯稱
    ：並未交付 4千元賄款予林繼煌，當天是為停車問題去找林
    繼煌，並請林繼煌不要將車亂停等語。
三、經查：
（一）被告坦承於95年5月31日下午1時15分許前往桃園縣平鎮市
      ○○里○○鄰○○路○段241號林繼煌住處，而於同日下午 1
      時17分許離去，復有監視錄影光碟 1張、監視錄影畫面翻
      拍照片 4幀在卷可稽（見偵查卷第8、9頁），並經原審當
      庭勘驗該監視錄影光碟無誤（見原審卷第 131頁），亦與
      證人林繼煌於偵查中及原審證述相符。另桃園縣平鎮市○
      ○里○○鄰○○路○段241號共有林繼煌、李春景、林政邦、
      林政嘉設籍該址，亦據證人林繼煌於偵查中及原審證述明
      確（見偵查卷第12頁、原審卷第57頁），並有全戶戶籍資
      料查詢結果 1份在卷可稽（見偵查卷第70至73頁），此部
      分事實堪以認定。
（二）證人林繼煌於95年6月8日偵查中明確證稱：當天被告有到
      我住處並拿 4千元給我，被告到我住處家門外，叫我出去
      ，要我里長選舉時，投給吳德光，我向被告說鄰居這樣拿
      錢不好看，我要將錢退還給被告，但被告不收回，我跟被
      告收 4千元，有說好要選吳德光等語（見偵查卷第11頁）
      ，及至95年 6月19日偵查中亦證稱：當天被告有到我住處
      拿 4千元給我，有表示請我及家人投票支持吳德光，但我
      說，都是鄰居不要這樣子，我要把錢退給被告，但被告不
      收等語（見偵查卷第60頁）。證人林繼煌於偵查中明確指
      證，被告確有交付其 4千元，並約其投票支持吳德光之事
      實。
（三）雖證人林繼煌於原審改稱：當天被告沒有交付金錢給我，
      只是單純聊天，被告拜託我支持投票給吳德光，之前證稱
      被告有交付金錢是調查員要我配合，且檢察官訊問時根本
      不讓我陳述云云（見原審卷第56、58頁）。惟證人即調查
      員李孟縞於原審結稱：製作筆錄的過程並無要求林繼煌不
      實指證被告有交付賄款，也沒有要求林繼煌要配合，而林
      繼煌是在提示監視翻拍照片前，即主動供稱被告有交付 4
      千元，並未告知林繼煌在檢察官訊問時所述要與警詢一致
      等語（見原審卷第128至130頁）。再證人林繼煌於95年 6
      月 8日檢察官訊問過程，係檢察官提問後，即由證人林繼
      煌自行陳述，內容詳盡，就細節亦有交代，有該次訊問筆
      錄及原審勘驗該次偵訊光碟後製有勘驗筆錄（將該次偵訊
      問答逐字繕打）在卷可稽（見原審卷第84至89頁）。足見
      證人林繼煌於原審改稱：係調查員指示配合陳述，偵查中
      檢察官阻止自由陳述，顯非事實。再證人林繼煌於偵查中
      除指證被告有交付賄款 4千元外，就原要將所收賄款退還
      ，被告不願收回等情節，亦具體明確陳述，且林繼煌與被
      告並無怨隙，自不可能無端於偵查中任意虛構被告交付賄
      款之事，參以林繼煌於原審就偵查中何以不實指稱被告交
      付賄款？亦無法合理交代，顯見證人林繼煌於偵查中指證
      「被告有交付賄款 4千元」，應屬真實。證人林繼煌於原
      審改稱：被告未交付金錢，要屬迴護被告之詞，不足採信
      。
（四）被告辯護人辯稱：林繼煌於檢察官訊問時就所受賄款先稱
      仍在身上，後又改稱已將該 4千元由被告住處門縫中塞回
      ，陳述前後矛盾，不可採信。惟證人林繼煌於檢察官訊問
      時均明確指證被告確有交付賄款之情，已如前述。雖證人
      林繼煌於95年6月19日檢察官訊問時改稱：已將所收4千元
      由被告住處門縫中塞回。然林繼煌與本案本有相當利害關
      係，更涉及投票受賄刑責，林繼煌因而於證述過程中，為
      圖避免自身構成受賄犯行，乃稱已返還被告 4千元，自合
      於常情。且林繼煌於檢察官訊問時強調：要將錢退還被告
      ，但被告拒絕收回等語，亦見林繼煌因恐涉及收受賄賂罪
      行，始於嗣後改稱：已將該 4千元由被告住處門縫中塞回
      等語。況林繼煌於95年6月8日、95年 6月19日偵查中指證
      ，就被告確有交付賄款基本重要事實，始終一致。倘被告
      未交付林繼煌賄款，林繼煌當無自陷刑責，堅稱被告有交
      付 4千元賄款之事。足見被告辯護人此部份所辯，委無可
      採。
（五）被告於原審另辯稱：因林繼煌有車停在我家門口，當天是
      請林繼煌不要亂停車等語。惟林繼煌於偵查中明確證稱當
      天被告係交付 4千元賄款，要其投票支持吳德光，已如前
      述。而依監視錄影畫面及卷附監視錄影翻拍照片，被告於
      95年5月31日下午1時15分許至林繼煌住處時，被告住處前
      僅停放 2輛機車，並無停放汽車，已見被告所辯與事實不
      符。再證人林繼煌於偵查中及原審檢察官行主詰問時，均
      未曾提及移車之事，及至原審被告辯護人反詰問時，在辯
      護人誘導詰問下，始稱當天被告有提到移車（見原審卷第
      58頁）。設被告當天確係因停車問題前去找林繼煌，林繼
      煌豈會於多次作證時，均未提及，並於偵查中指證被告係
      交付 4千元賄款，約其投票支持吳德光？足證林繼煌於原
      審改稱被告係前來要其移車，要屬迴護被告之詞，不足憑
      信。
（六）被告於警詢、偵查、原審及本院雖均辯稱：當時係因停車
      問題找林繼煌。惟被告於警詢供稱：因為林繼煌的車常常
      停在我家門口，我是去告訴他以後停車要留通道給我過等
      語（見偵查卷第37頁）；嗣於偵查中供稱：只是告訴他（
      指林繼煌），不要把車子停在我家門口等語（見偵查卷第
      41頁）；及至原審供稱：「他（指林繼煌）是廟公，他的
      客人很多，車子會停到我家門口，我要他留通道讓我出入
      」、「當天我是到他（指林繼煌）家門口，要求林繼煌及
      其信眾不要把車停在該處，妨害通行」、「因林繼煌有車
      停在我家門口，我去請林繼煌不要將車停在我家門口」等
      語（見原審95年度聲羈字第471號卷第6頁及原審卷第20頁
      、第 140頁）。被告就前去林繼煌住處時，是否有車輛停
      放被告住家門口？係林繼煌或信眾停放？先後所述不一；
      且證人即被告之配偶范曾秀蘭於偵查中結稱： 5月31日那
      天我跟甲○○去林繼煌家，有跟他說「拜託、拜託，請支
      持吳德光，換人做做看」等語（見偵查卷第49頁），亦與
      被告所辯不符。況證人黃哲焜於原審結稱：林繼煌係開設
      神明壇，約從下午4、5時至晚間8、9時有很多信眾等語（
      見原審卷第 106頁）；證人莊育勝於原審亦證稱：林繼煌
      係開設神明壇，平常沒有人走動，但有特定時間，別人會
      來問事情，招牌上有寫特定時間，幾乎都在晚上等語（見
      原審卷第111頁）。而本件被告係於下午1時15分許前往林
      繼煌住處，該時林繼煌於開設之神明壇尚未開放民眾問神
      ，被告住家門前自無遭林繼煌或信眾停放汽車阻擋出入，
      被告竟「特地」前去找林繼煌談論信眾隨意停放車輛之事
      ，殊難採信。
（七）被告另辯稱：監視錄影畫面中，並沒有與林繼煌握手，且
      林繼煌手掌都沒有打開，據以否認有交付財物予林繼煌。
      經原審當庭勘驗監視錄影光碟結果：「(一)光碟時間：13：
      15：06，被告與林繼煌走出畫面右下方。其後動作及情形
      均未為監視錄影所拍攝。至13：16：45，被告與林繼煌方
      又從畫面右下方走入畫面中。(二)光碟時間：13：17：01至
      13：17：03間，被告與林繼煌談話後，朝畫面上方離去之
      際，林繼煌左手確與被告右手有接觸，其後林繼煌左手有
      擺回。」（見原審卷第 131頁）從監視錄影畫面中林繼煌
      左手與被告右手接觸之約 2秒時間內（即光碟時間13：17
      ：01至13：17：03間），並無法看出被告有交付財物與林
      繼煌收受之情。惟監視錄影畫面有約 1分39秒之時間內（
      即光碟時間13：15：06至13：16：45），被告與林繼煌均
      未在監視錄影畫面中，被告於本院審理時亦供稱事前即知
      該處有監視器。則被告當能於避開監視範圍內交付林繼煌
      現金，自難以此認定被告未交付林繼煌賄款；被告辯護人
      聲請重新鑑定光碟內容，亦無必要。
（八）被告辯護人又稱：卷附監視錄影翻拍照片經過他人「加工
      」，並非原始母帶，內容真實性可疑，調查人員於照片上
      加註文字亦與照片內容不符等語。惟上開照片如何取得，
      證人即調查員廖怡菁於原審證稱：該等照片是向里長調閱
      監視錄影帶翻拍下來，我原本是直接從監視錄影畫面照下
      來，後來不清楚，所以再將監視錄影帶轉錄為光碟等語（
      見原審卷第114頁）。而經原審當庭勘驗監視錄影光碟，
      並未發現翻拍照片所示內容與錄影光碟畫面有異。雖調查
      員將上開翻拍畫面加以排版後列印，並於空白處加註文字
      （如偵查卷第7至9頁照片下方之文字），然所加註文字既
      未改變上開翻拍照片本身內容；本院亦未以該等加註文字
      作為認定本件事實之依據，自不影響該等照片之真正及真
      實性，被告辯護人此部分主張，自非可採。
（九）綜上所述，本件依被告自白、現場監視錄影光碟及證人林
      繼煌於偵查中指證被告前來住處要求支持吳德光，並交付
      4 千元賄款，足認被告有向林繼煌行賄之事實。事證明確
      ，被告犯行堪以認定。
四、核被告所為，係犯公職人員選舉罷免法第90條之1第1項之投
    票行賄罪。原審調查結果，適用公職人員選舉罷免法第90條
    之1第1項、第98條第 3項、刑法第2條第1項前段、第11條前
    段、第37條第 2項，同時審酌選舉制度乃民主政治基石，民
    眾能經由評斷候選人之才德、品行、學識、操守、政見達到
    選賢與能目的，攸關國家政治發展良窳、法律興廢、公務員
    進退，影響國家根基及人民權利至深且鉅。而賄選為敗壞選
    風之主要根源，金錢介入選舉將嚴重戕害民主政治根基，被
    告為求候選人吳德光得以順利當選金陵里里長，竟對有投票
    權人行求賄賂，影響有投票權人自由行使投票權之意思，敗
    壞選風，助長賄選，腐蝕民主法治根基，導致民主政治無法
    落實建立，情節非輕，同時參酌被告犯罪動機、目的、手段
    、素行及公訴人具體求處被告有期徒刑3年6月，尚嫌過重等
    一切情狀，量處有期徒刑3年2月。又關於褫奪公權宣告，刑
    法第37條業於94年2月2日修正公布，並自95年7月1日起施行
    ，修正前刑法第37條第1項、第2項規定：「宣告死刑或無期
    徒刑者，宣告褫奪公權終身。宣告 6月以上有期徒刑，依犯
    罪之性質認為有褫奪公權之必要者，宣告褫奪公權 1年以上
    10年以下。」而修正後刑法第37條第1項、第2項則規定：「
    宣告死刑或無期徒刑者，宣告褫奪公權終身。宣告 1年以上
    有期徒刑，依犯罪之性質認為有褫奪公權之必要者，宣告 1
    年以上10年以下褫奪公權。」本件被告所犯違反公職人員選
    舉罷免法第90條之1第1項投票行賄罪係屬 3年以上10年以下
    有期徒刑之罪，上開修正對被告而言並無有利、不利之情形
    ，即無比較適用之問題，應適用裁判時法（最高法院95年度
    第21次刑事庭會議決議參照），應依公職人員選舉罷免法第
    98 條第3項及修正後刑法第37條第2項規定，宣告褫奪公權3
    年。又公職人員選舉罷免法第90條之1第3項固規定預備或用
    以行求期約或交付之賄賂，不問屬於犯人與否，沒收之。但
    如賄賂已交付與有投票權之人收受，因收受者係犯刑法第14
    3條第1項之投票受賄罪，收受之賄賂應依同法條第 2項之規
    定沒收之，如全部或一部不能沒收時，追徵其價額。故犯投
    票行賄罪者，已交付之賄賂，自應依刑法第143條第2項之規
    定，於對向共犯所犯投票受賄罪之從刑宣告追徵、沒收，不
    得再依上開規定沒收。對向共犯所犯刑法第143條第1項之投
    票受賄罪，倘經檢察官依刑事訴訟法第 253條規定，為職權
    不起訴處分；或依同法第253條之1規定，為緩起訴處分，已
    交付予對向共犯之賄賂，亦應由檢察官依同法第259條之1規
    定，聲請法院對該對向共犯宣告沒收，仍不得依公職人員選
    舉罷免法第90條之1第3項規定，對犯投票行賄罪或預備犯投
    票行賄罪之被告宣告沒收（最高法院95年度臺上字第2407號
    判決意旨參照）。被告交付 4千元賄賂予林繼煌部分，既已
    由林繼煌收受，爰不宣告沒收；並就公訴意旨另以：被告為
    使95年度桃園縣平鎮市金陵里里長候選人吳德光能順利當選
    ，另於95年 5月31日上午11時許，在桃園縣平鎮市○○里○
    ○路○段211號，交付 1千元與劉李瑞珽，並約定其或家屬於
    95年 6月10日選舉日，投票予吳德光，並經劉李瑞珽當場允
    諾，因認被告此部分亦涉犯公職人員選舉罷免法第90條之 1
    第 1項之投票行賄罪嫌一節，以訊據被告固坦承於上開時地
    至劉李瑞珽住處，惟堅決否認有公訴人所指之犯行，辯稱：
    沒有拿1千元給劉李瑞珽。按公職人員選舉罷免法第90條之1
    之投票行賄罪，係以對於有投票權之人，行求期約或交付賄
    賂或其他不正利益，而約其不行使投票權或為一定之行使者
    ，為其要件。若係對於無投票權之人，行求期約或交付賄賂
    或其他不正利益，而約其不行使投票權或為一定之行使者，
    即與上述罪名之構成要件不合（最高法院92年度臺上字第46
    62號判決意旨參照）。查：（一）劉李瑞珽係設籍臺北市○
    ○區○○里○鄰○○街121號，另劉耀文（即劉李瑞珽之夫）
    係設籍桃園縣平鎮市○○里○○路○段211號，有個人基本資
    料查詢結果及全戶戶籍資料查詢結果各 1紙在卷可稽（見原
    審卷第 122頁、偵查卷第74頁）。足見劉李瑞珽對95年度桃
    園縣平鎮市金陵里里長選舉並無投票權。（二）證人劉李瑞
    珽固於檢察官訊問證稱：被告有拿 1千元給我，並說「拜託
    、拜託」等語（見偵查卷第22、61頁）；及至原審證稱：被
    告有拿 1千元給我，但我馬上還了，我是去被告家還的，被
    告拿錢給我時有說「拜託、拜託」等語（見原審卷第62至64
    頁）。惟證人劉李瑞珽於原審證稱：被告拿錢給我時，沒有
    講是否要我或我家人投票給吳德光；我事後沒有問過我先生
    （即劉耀文），被告拿 1千元給我時，沒有說是要拿給我先
    生等語（見原審卷第63、64、69頁）；證人劉耀文於原審亦
    證稱：在選舉期間，劉李瑞珽沒有告訴我有關被告有拿 1千
    元的事，是在選舉後，警方找劉李瑞珽時，我才知道此事等
    語（見原審卷第70、71頁）。姑不論劉李瑞珽於原審證稱：
    不知道是什麼錢等語（見原審卷第62、66頁）是否屬實，縱
    劉李瑞珽確有收受賄賂，惟劉李瑞珽既為無投票權人，又無
    其他證據足以證明係與有投票權之劉耀文共同受賄，則被告
    固交付 1千元予劉李瑞珽，亦無從論以投票賄賂罪。公訴人
    所指，依現存證據，尚不足證明被告有此部分犯罪。然公訴
    人認此部分與前開論罪科刑部分有修正前刑法第56條連續犯
    裁判上一罪關係（依最高法院95年度第 8次刑事庭會議決議
    ：「比較時應就罪刑有關之共犯、未遂犯、想像競合犯、牽
    連犯、連續犯、結合犯，以及累犯加重、自首減輕暨其他法
    定加減原因與加減例等一切情形，綜其全部罪刑之結果為比
    較，適用行為時之修正前刑法第56條較有利於被告），爰不
    另為無罪之諭知。認事用法，核無違誤。被告上訴，猶執陳
    詞，否認犯罪，為無理由，應予駁回。
五、林繼煌於原審審理時，經具結後為虛偽陳述，是否涉有偽證
    罪部分，應由檢察官另行偵辦。
據上論斷，應依刑事訴訟法第 368條，判決如主文。
本案經檢察官周誠南到庭執行職務。
中　　華　　民　　國　　96　　年　　4 　　月　　11　　日
　　　　　　　　　刑事第四庭審判長法　官  蔡秀雄
　　　　　　　　　　　　　　　    法　官  周煙平
　　　　　　　 　 　　　　　　　　法　官  陳國文
以上正本證明與原本無異。
如不服本判決，應於收受送達後十日內向本院提出上訴書狀，其
未敘述上訴之理由者並得於提起上訴後十日內向本院補提理由書
（均須按他造當事人之人數附繕本）。
                                  書記官  蔡棟樑
中　　華　　民　　國　　96　　年　　4 　　月　　11　　日
附錄：本案論罪科刑法條全文
公職人員選舉罷免法第90條之1第1項：
對於有投票權之人，行求期約或交付賄賂或其他不正利益，而約
其不行使投票權或為一定之行使者，處3 年以上10年以下有期徒
刑，得併科新臺幣1 百萬元以上1 千萬元以下罰金。
預備犯前項之罪者，處1 年以下有期徒刑。
預備或用以行求期約或交付之賄賂，不問屬於犯人與否，沒收之
。
犯第1 項或第2 項之罪，於犯罪後6 個月內自首者，減輕或免除
其刑；因而查獲候選人為正犯或共犯者，免除其刑。
犯第1 項或第2 項之罪，在偵查中自白者，減輕其刑；因而查獲
候選人為正犯或共犯者，減輕或免除其刑。
公職人員選舉罷免法第98條第3 項規定：
犯本章之罪或刑法分則第 6 章之妨害投票罪，宣告有期徒刑以上
之刑者，並宣告褫奪公權。
